【裁判字號】    91,訴,1398
【裁判日期】    920522
【裁判案由】    商標註冊
【裁判全文】
臺北高等行政法院判決                            九十一年度訴字第一三九八號
                              .
    原      告  耐斯企業股份有限公司
    代  表  人  甲○○董事長.
    訴訟代理人  丙○○
    被      告  經濟部智慧財產局
    代  表  人  蔡練生（局長）
    訴訟代理人  乙○○
右當事人間因商標註冊事件，原告不服經濟部中華民國九十一年二月二十六日經訴字
第○九一○六一○三七○○號訴願決定，提起行政訴訟，本院判決如左：
    主  文
原告之訴駁回。
訴訟費用由原告負擔。
    事  實
一、事實概要：
    原告於民國九十年三月二十二日以「綠味鮮GREEN WELL」商標作為其註冊第六二
    五九二六號「綠味GREEN WELL」商標之聯合商標（下稱系爭商標，如附圖一），
    指定使用於商標法施行細則第四十九條所定商品及服務分類表第三十類之茶葉、
    糖果、餅乾、口香糖、米果等商品，向被告申請註冊，經其審查，認本件聯合商
    標圖樣上之「綠味鮮」與據以核駁之註冊第一二四五二七號「夏味鮮」商標（下
    稱據以核駁商標，如附圖二）中文近似，且指定使用於同一或類似商品，應不准
    註冊而為核駁之處分，原告不服，提起訴願，經遭決定駁回，遂向本院提起行政
    訴訟。
二、兩造聲明：
  (一)原告聲明：
    1.訴願決定及原處分均撤銷。
    2.被告對系爭商標應為准予註冊之處分。
    3.訴訟費用由被告負擔。
  (二)被告聲明：
    1.駁回原告之訴。
    2.訴訟費用由原告負擔。
三、兩造之爭點：系爭商標指定使用於商標法施行細則第四十九條所定商品及服務分
    類表第三十類之商品，有否相同或近似於他人同一商品或類似商品之註冊商標，
    而構成商標法第三十七條第十二款之違反？
  (一)原告主張之理由：
    1.商標圖樣相同或近似於他人同一商品或類似商品之註冊商標者，不得申請註冊
      ，固為商標法第三十七條第十二款所明定。而審究商標圖樣近似與否，應以具
      有普通知識經驗之一般商品購買人，於購買時以其主觀判斷力，就商標圖樣本
      身各自之設計方式，及文字、圖形在其心目中所形成之印象等各方面，加以通
      體觀察、全盤考量，於交易之際是否產生混同誤認之虞為判斷。
    2.原告於八十二年間申請「綠味GREEN WELL」已核准商標審定號數六二○四一○
      、六二二四四六、六二五九二六、六三四一八九號，並推廣商品於市面銷售，
      後因業務拓展至中國大陸及亞洲其他國家，商品發展及註冊皆以「綠味鮮GREE
      N WELL」推展，故原告遂於西元二○○一年間申請「綠味鮮GREEN WELL」於食
      品相關商品之註冊。原告已核准註冊之「綠味GREEN WELL」商標，與系爭商標
      僅一字之差，應可主張為已核准商標「綠味GREEN WELL」之聯合商標。且原告
      使用系爭商標於食品相關商品於台灣行銷已多年。
    3.查商標中具有「味鮮」者，如「夏味鮮」、「雞味鮮」、「百味鮮」、「加味
      鮮」、「安味鮮」等十數件，又同樣於餅乾、糖果、甜點等商品組群共同存在
      「夏味鮮」、「雞味鮮」、「百味鮮」、「寶味鮮」、「海味鮮」，足見商標
      雖同具「味鮮」二字，仍應以其商標創意或是否足使消費者誤認該商品為依據
      ，當不致使一般消費者誤認誤信其商品或服務之品質，否則，即應於不得申請
      註冊之列，要無核准之理。
    4.又商標之近似與否，不應單純以其商標字樣文字相同或近似與否單純認定，於
      食品商品之註冊商標中，含「鮮味」者計十五件，足見商標中包含「鮮味」或
      「味鮮」者，應以其商標整體外觀、讀音、創意或是否足使消費者誤認該商品
      為依據。次查，商標名稱上，原告之商標係由中文「綠味鮮」及英文「GREEN
      WELL」二部分所組成，與據以核駁商標僅有中文部分，並無英文部分，如各自
      連貫通體唱呼，其讀音均不相類似或足生混同誤認之虞。徵諸前開商標審查實
      務，系爭商標與所指定之商品間，除能引起一般消費者之注意外，並得藉以與
      他人之商標相區別，足使一般消費者認識其為原告營業之標識，並不致使一般
      消費者誤認誤信其商品之品質。
  (二)被告主張之理由：
    按商標圖樣「相同或近似於他人同一商品或類似商品之註冊商標者」，不得申請
    註冊，為商標法第三十七條第十二款所明定。而商標圖樣之近似，以具有普通知
    識經驗之購買人，於購買時施以普通所用之注意，有無混同誤認之虞判斷之；又
    所謂類似商品，應依一般社會通念、市場交易情形，並參酌該商品之原材料、用
    途、功能、產製者、行銷管道及場所或買受人等各項相關因素判斷之，復為同法
    施行細則第十五條第一、二項所明定。系爭聯合商標圖樣係由中文「綠味鮮」結
    合外文「GREEN WELL」而成，與據以核駁商標之中文「夏味鮮」，兩者均有相同
    之「味鮮」二字，僅字首「綠」、「夏」一字之別，有使具有普通知識經驗之購
    買人，於購買時施以普通所用之注意，產生其係出自同一家公司同一系列商標之
    聯想，而有混同誤認之虞，應屬近似之商標，復分別指定使用於糖果、餅乾等商
    品，自有首揭法條規定之適用。至原告稱於八十二年間申請「綠味GREEN WELL」
    商標已獲核准註冊者，分別有註冊第六二○四一○、六二二四四六、六二五九二
    六、六三四一八九號等例，除推廣商品於市面銷售外，並括展至中國大陸及亞洲
    其他國家，使用系爭商標於食品相關商品於台灣行銷多年云云，惟首揭法條之規
    定係採先申請註冊主義，姑不論本件商標是否已使用，核與首揭法條構成要件無
    涉。次究原告稱以「味鮮」字樣申請獲准註冊者有十餘件；又舉同樣於餅乾、糖
    果、甜點等商品組群共同存在「夏味鮮」、「雞味鮮」、「百味鮮」、「寶味鮮
    」、「海味鮮」等例，核其所列舉諸例，或大多數均因專用權到期未延展而消滅
    ，或案情與本件不同，基於商標個案審查拘束原則，自不得以彼例此執為本件商
    標應准註冊之論據。
  理  由
甲、程序方面：
    原告起訴時，被告代表人為陳明邦，嗣於九十一年九月九日變更為蔡練生，茲據
    被告新任代表人具狀聲明承受訴訟，核無不合，應予准許，合先明。
乙、實體方面：
一、原告於九十年三月二十二日以「綠味鮮GREEN WELL」商標作為其註冊第六二五九
    二六號「綠味GREEN WELL」商標之聯合商標，指定使用於商標法施行細則第四十
    九條所定商品及服務分類表第三十類之茶葉、糖果、餅乾、口香糖、米果等商品
    ，向被告申請註冊，經其審查，認本件聯合商標圖樣上之「綠味鮮」與據以核駁
    之註冊第一二四五二七號「夏味鮮」商標中文近似，且指定使用於同一或類似商
    品，應不准註冊而為核駁之處分，原告不服，提起訴願，經遭決定駁回之事實，
    有聯合商標註冊申請書、被告九十年八月十五日（九○）智商○四九○字第九○
    四○○六一三一號發文之聯合商標核駁第二六○三二五號審定書及經濟部九十一
    年二月二十六日經訴字第○九一○六一○三七○○號訴願決定書在卷可憑，堪信
    為真實。本件之爭點應為系爭商標指定使用於商標法施行細則第四十九條所定商
    品及服務分類表第三十類之商品，有否相同或近似於他人同一商品或類似商品之
    註冊商標，而構成商標法第三十七條第十二款規定之違反？
二、按商標圖樣「相同或近似於他人同一商品或類似商品之註冊商標者」，不得申請
    註冊，為商標法第三十七條第十二款所明定。而衡酌兩商標是否近似，以具有普
    通知識經驗之購買人，於購買時施以普通所用之注意，有無混同誤認之虞判斷之
    。又所謂類似商品，應依一般社會通念、市場交易情形，並參酌該商品之原材料
    、用途、功能、產製者、行銷管道及場所或買受人等各種相關因素判斷之，同法
    施行細則第十五條第一、二項亦定有明文。經查，本件系爭「綠味鮮GREEN WELL
    」商標係由中文「綠味鮮」及英文「GREEN WELL」分置上下兩行所組成，由系爭
    商標整體觀之，其商標圖樣上中文及英文均為其顯著部分，又該商標圖樣之中文
    「綠味鮮」部分與據以核駁之註冊第一二四五二七號「夏味鮮」商標相較，兩者
    中文文字排列均為由左至右橫書，除中文第一字有「綠」、「夏」之不同後，其
    餘中文「味鮮」均屬相同，異時異地隔離觀察或倉促購買之際，有致消費者產生
    混淆誤認之虞，應屬近似商標。原告主張系爭商標與據以核駁之商標非屬近似云
    云，非屬可採。又據以核駁商標所指定使用之「巧克力、口香糖、酥餅、米果、
    鳳梨酥、綠豆糕、冷凍包子饅頭、蜜餞、糖果、餅乾、麵包、蛋糕」商品，與系
    爭商標指定使用於「巧克力粉、口香糖、鬆餅、米果、糖果、餅乾、麵包、蛋糕
    」復屬同一或類似商品，自有首揭法條規定之適用。
三、至原告所舉其他商標圖樣中具有「味鮮」案例，核其圖樣與本件商標圖樣不同，
    案情各別，且亦屬他案是否妥適問題，本件系爭商標與據以核駁商標構成近似，
    已如前述，基於商標個案審查原則，尚不能以原告上開所舉案例據為有利原告之
    判斷。又按判斷商標近似與否，其是否具知名度，並非所問（最高行政法院九十
    一年度判字第一七五八號判決參照）。因此原告主張使用「綠味鮮 GREEN  WELL
    」商標於食品相關商品已行銷多年，並不致使一般消費者對其所表彰之商品產生
    誤認誤購一節，亦非可採。依上所述，本件商標註冊之申請，有違商標法第三十
    七條第十二款規定，因此被告否准原告系爭商標註冊之申請，於法並無不合，訴
    願決定應予維持，亦屬妥適。原告主張前詞，訴請撤銷訴願決定及原處分，並命
    被告對系爭商標應為准予註冊之處分，為無理由，應予駁回。
據上論結，本件原告之訴為無理由，爰依行政訴訟法第九十八條第三項前段，判決如
主文。
中      華      民      國    九十二    年      五      月    二十二    日
                        臺 北 高 等 行 政 法 院   第 三 庭
                                           審 判 長 法  官  姜素娥
                                                    法  官  林文舟
                                                    法  官  陳國成
右為正本係照原本作成。
如不服本判決，應於送達後二十日內，向本院提出上訴狀並表明上訴理由，如於本判
決宣示後送達前提起上訴者，應於判決送達後二十日內補提上訴理由書（須按他造人
數附繕本）。
中      華      民      國    九十二    年      五      月    二十三    日
                                                    書記官  王英傑


司法院資訊處製作；財團法人民間司法改革基金會備份。
